【裁判字號】    92,交簡上,6
【裁判日期】    921003
【裁判案由】    過失傷害
【裁判全文】
臺灣基隆地方法院刑事判決                          九十二年度交簡上字第六號
    上  訴  人
    即  被  告  甲○○
右列上訴人因過失傷害案件，不服本院基隆簡易庭九十一年度基交簡字第六八七號中
華民國九十一年十二月二十七日第一審簡易判決（聲請案號：臺灣基隆地方法院檢察
署九十一年度偵字第三九六○號），提起上訴，本院管轄之第二審合議庭判決如左：
    主  文
原判決撤銷。
甲○○因過失傷害人，處拘役肆拾日，如易科罰金以參佰元折算壹日。緩刑貳年。
    事  實
一、甲○○於民國九十一年四月十七日上午七時五十三分許，駕駛車號ＨＴ－五一九
    五號自小客車從基隆市○○路往仁愛之家方向行駛，行經基隆市暖江橋時，原行
    駛於內側車道，因塞車經在場指揮交通之警員丁○○指揮示意可從外側車道通行
    ，而往右變換至外側車道行駛，正在變換時，甲○○應注意汽車在雙向四車道行
    駛時，變換車道時，應讓直行車先行，並注意安全距離，而當時車況及視距均良
    好，無障礙物，並無不能注意之情事，竟疏未注意及此，由外側車道變換至內側
    車道，未讓直行車先行，亦未注意安全距離，適丙○○（此部分乙○○未提出告
    訴）騎乘車號ＷＫＰ－六三二號機車搭載乙○○，未注意注意車前狀況，從甲○○所駕自小客車右側空隙急駛而過，因空間不夠機車通過，致兩車碰撞，致該機
    車左方毀損（此部份丙○○與甲○○達成和解，未提出告訴），並致乙○○倒地
    受有右手挫傷併右手第五指掌骨骨折、右前臂多處擦傷之傷害。
二、案經乙○○訴請臺灣基隆地方法院檢察署檢察官聲請簡易判決處刑。
    理  由
一、上訴人即被告甲○○於本院第二審合議庭審理時對於於暖江橋時，原行駛於內側
    車道，因塞車經在場指揮交通之警員丁○○指揮示意可從外側車道通行，而往右
    變換至外側車道行駛，正在變換時，因丙○○騎乘機車搭載乙○○從自小客車右
    側空隙急駛而過，二車碰撞之事實供承不諱，惟辯稱：其轉彎前有看後面，但沒
    有看到丙○○之機車，是丙○○騎機車撞其車云云，惟查，被告過失傷害之犯行
    ，業據告訴人乙○○指訴綦詳，並據證人丁○○於偵訊時證稱：「當時暖江橋內
    側車道車流很多，被告原本在內側車道要轉出外側車道，車頭已經偏出時，伊看
    到丙○○所駕駛之車號ＷＫＰ─六三二機車從源遠路右轉過來，伊要阻止機車已
    經來不及，因為機車車速有點快後來車禍便發生了。」等語（見九十一年十二月
    三日偵訊筆錄），於本院第二審合議庭訊問時結證稱：「當時我是在暖江橋中間
    指揮交通，那時整個車流是內側車流完全堵塞，外側車道比較流暢，我為了紓解
    源遠路的車流，我才指揮引導內側車輛往外側行駛，當時全部內側車輛都沒有動
    ，甲○○有看到我的指揮先倒車才要切到外側車道，切到一半時，車頭有切出來
    ，車身還沒有切出來，他的右前輪已經到達外側車道的中心點，她切出來的時候
    ，我距離甲○○的車子十到二十公尺，她切出來的時候，那個機車還沒有過來，
    我還沒有看到機車，汽車切出來的時候沒有很快，機車快要到達的時候，我有聽
    到汽車引擎加速的聲音，機車如何過來的過程我沒有看到，汽車切出來機車要穿
    過去的時候我有看到，然後機車整個就卡到人行道跟汽車的之間過不去，沒有完
    全穿越，前輪有過去，前輪跟車身之間的地方就卡在那邊沒有過去，機車往人行
    道倒，機車倒地之後汽車往前衝了大概約半公尺。」等語（見本院九十二年五月
    六日訊問筆錄），參以證丙○○於偵訊時證稱：「伊騎乘機車搭載告訴人從源遠
    路右轉暖江橋時，有看到警察站在前方指揮自小客車叫他趕快行駛到外側車道，
    被告所駕駛之自小客車往右方慢慢偏出來，但因為伊認為右邊還有空間，機車可
    以通過，於是靠近橋墩趕快通過，結果伊一過去就撞到了。」等語（見九十一年
    十二月三日偵訊筆錄），於本院訊問時結證稱：「我是從源遠路右轉上暖江橋快
    到橋的中間的時候，我有看到有車子車頭出來一點，我是知道有車子出來，我騎
    機車騎得很旁邊靠近人行道，我看的時候空間還很大，我騎過去的時候，甲○○
    的汽車切過來，我機車都快過了，她的車子才撞到我機車左邊踩的發動的桿子那
    邊，撞的時候先卡在她的汽車與人行道之間，我的右腳踏在人行道上面，我有回
    頭看，我的車子都沒有動卡在那邊不能動，她的車子又往前大約六、七十公分，
    她的右前輪胎又跑到人行道上面去，她的汽車一個輪胎跑上去人行道，我的機車
    有倒還有往前大約六、七十公分摩擦，我修機車才知道裡面的電線都斷掉，當初
    都不知道。我的機車車速當時不到三十公里，我要過當時都沒有煞車，我過到一
    半她才衝出來，撞到我的時候她的汽車整個是斜的，她出來比較快，我當時預計
    本來是有二輛車子的距離，結果她的車子撞到我的機車後面。我有看到警察在指
    揮交通，但是我沒有看到他叫我停，等到我被撞到的時候，警察有過來跟我說，
    我剛剛有叫你停，你為什麼不停。」等語（見同上筆錄），復有有診斷證明書、
    道路交通事故調查報告表一份、現場照片七張在卷可證，足見本件車禍發生係因
    被告所駕駛之自小客車已開始變換車道時，未讓直行車先行，證人丙○○從自小
    客車旁空隙騎乘機車急駛而過，因空間不夠二車碰撞，因而肇事，然按「汽車在
    雙向四車道行駛時，應依左列規定：六、變換車道時，應讓直行車先行，並注意
    安全距離。」，「汽車行駛時，駕駛人應注意車前狀況及兩車併行之間隔，並隨
    時採取必要之安全措施。」，道路交通安全規則第九十八條第一項第六款、第九
    十四條第三項定有明文。足見，被告在雙向四車道行駛時，變換車道時，應注意
    讓直行車先行，並注意安全距離，依當時之狀況亦無不能注意之情事，竟疏未注
    意，未讓直行車先行，是其行為顯有過失，再查本院第二審合議庭將本件車禍送
    請台灣省基宜區車輛行車事故鑑定委員會鑑定結果，認：「甲○○駕駛自小客車
    由內側車道變換入外側車道，未讓外側車道行駛黃車先行，致與黃車撞及；與丙○○駕駛輕機車未注意車前狀況，致與王車撞及；兩者同為肇事原因。」，有該
    會九十二年七月八日基宜會鑑字第九二○三七七號函及鑑定意見書在卷可考，亦
    同此認定。雖丙○○亦同有過失，惟丙○○縱有過失，然並不能解免被告之過失
    責任。綜上查證，被告所辯應係事後卸責之詞，不足採信，本件事證已臻明確，
    被告犯行應堪認定。
二、核被告所為，係犯刑法第二百八十四條第一項前段之過失傷害罪。原審論罪科刑
    固非無見，惟查本件被告駕車行經基隆市暖江橋時，原行駛於內側車道，因塞車
    經在場指揮交通之警員丁○○指揮示意可從外側車道通行，而往右變換至外側車
    道行駛，正在變換時，甲○○應注意汽車在雙向四車道行駛時，變換車道時，應
    讓直行車先行，並注意安全距離，而當時車況及視距均良好，無障礙物，並無不
    能注意之情事，竟疏未注意及此，由外側車道變換至內側車道，未讓直行車先行
    ，亦未注意安全距離，適丙○○（此部分乙○○未提出告訴）騎乘車號ＷＫＰ－
    六三二號機車搭載乙○○，未注意注意車前狀況，從被告所駕自小客車右側空隙
    急駛而過，因空間不夠機車通過，致兩車碰撞而肇事，原審卻認「甲○○駕駛車
    號ＨＴ─五一九五號自小客車從基隆市○○路往仁愛之家方向行駛，行經基隆市
    暖江橋時，原行駛於內側車道，因塞車而往右變換至外側車道行駛，正在變換時
    ，因丙○○騎乘車號ＷＫＰ─六三二號機車搭載乙○○從自小客車右側空隙急駛
    而過，甲○○一時驚嚇，竟疏將煞車誤踩為油門，致撞及已駛至其前方之前開機
    車，」，顯有未洽，雖被告仍應負過失傷害之責任，其提起上訴，委無理由，然
    原審未認定被告違反何注意義務等，已如前述，而原判決既有可議之處，自應由
    本院第二審合議庭將原判決撤銷。審酌被告之過失程度、告訴人之傷害程度、被
    告犯罪後已與告訴人和解等一切情狀，判處被告拘役肆拾日，並諭知易科罰金之
    折算標準，以示懲儆。
三、再查，被告前未曾受有期徒刑以上刑之宣告，有臺灣高等法院被告全國前案紀錄
    表在卷可按，本件犯行係一時過失，而罹刑章，且被告業與告訴人達成和解，並
    已賠償告訴人，有告訴人九十二年五月八日刑事撤回告訴狀在卷可稽，被告犯罪
    後之態度良好，本院認本件刑之宣告，已足收警惕之效，因認所處之刑，以暫不
    執行為適當，併予宣告緩刑二年，以策自新。
據上論斷，應依刑事訴訟法第四百五十五條之一第一項、第三項、第三百六十九條第
一項前段、第三百六十四條、第二百九十九條第一項前段，刑法第二百八十四條第一
項前段、第四十一條第一項前段、第七十四條第一款，罰金罰鍰提高標準條例第一條
前段、第二條，判決如主文。
本案經檢察官林秋田到庭執行職務。
中      華      民      國    九十二    年      十      月      三      日
                                臺灣基隆地方法院刑事第四庭
                                    審判長  法  官  鄭  景  文
                                            法  官  王  翠  芬
                                            法  官  王  美  婷
右正本證明與原本無異。
本件判決不得上訴。
                                            書記官  賈  繼  藩
中      華      民      國    九十二    年      十      月      三      日
附錄論罪科刑法條：
刑法第二百八十四條第一項：
因過失傷害人者，處六月以下有期徒刑、拘役或五百元以下罰金。致重傷者，處一年
以下有期徒刑、拘役或五百元下罰金。


司法院資訊處製作；財團法人民間司法改革基金會備份。
